臺灣高等法院刑事判決　　　　　　　　96年度上易字第1736號
上　訴　人　臺灣桃園地方法院檢察署檢察官
被　　　告　乙○○
　　　　　　　　　　弄11號
　　　　　　　　　　（現另案於臺灣桃園監獄執行中）
上列上訴人因被告竊盜案件，不服臺灣桃園地方法院96年度易字
第882 號，中華民國96年6 月25日第一審判決（起訴案號：臺灣
桃園地方法院檢察署96年度偵字第3317號），提起上訴，本院判
決如下：
    主  文
原判決撤銷。
乙○○如附表所示之罪，均累犯，各處如附表所示之刑，均減刑
，詳如附表所載，應執行有期徒刑壹年參月，扣案如附表所示之
六角扳手貳支、活動扳手壹支、梅花扳手貳支均沒收。
    事  實
一、乙○○前於民國（下同）90年間，因竊盜案件，經臺灣桃園
    地方法院於91年5 月30日，以90年度易字第232 號判決判處
    有期徒刑2 年確定；又於91年間，因竊盜案件，經臺灣新竹
    地方法院於91年11月22日（原判決誤載為12月23日，應予更
    正），以91年度易字第746 號判決判處應執行有期徒刑2 年
    確定，2 案接續執行，於95年1 月11日假釋出獄付保護管束
    ，而於95年7 月1 日保護管束期滿執行完畢（構成累犯）。
    竟猶不知悔改，因缺錢購買毒品，竟意圖為自己不法之所有
    ，分別於下列（一）、（二）、（三）之時間、地點，持其
    所有客觀上具有危險性可供為兇器使用之六角板手2 支、活
    動板手1 支及梅花板手2 支，或螺絲起子1 支，均以破壞車
    門鎖具之方式，竊取被害人放置車內之財物。又於下列（四
    ）之時間、地點，以徒手方式，而竊取被害人財物。嗣乙○
    ○於96年1 月31日下午4 時50分許，駕駛所竊得之車號QK-2
    080 號自小客車，行經桃園縣桃園市○○○街235號 前，為
    警發現為贓車而當場查獲。並查扣上述六角板手2 支、活動
    板手1 支及梅花板手2 支。
（一）於96年1 月初之某日，在桃園縣八德市○○路上某立體停
      車場內停放之車牌號碼為FQ-7438 號自小客車內，竊得瞿
      永祥所有之HOMEBOX 會員卡、日盛銀行金融卡各1 張及日
      盛期貨證券開戶卡2 張。
（二）於96年1 月26日上午某時許，在桃園縣桃園市○○路與民
      權路口之停車場內停放車牌號碼為3L-2392 號自小客車內
      ，竊得張蕎盈所有之玉山銀行國民旅遊卡、名片各1 張、
      回數票10張及零錢2,000 元。
（三）於96年1 月31日凌晨3 時許，在桃園縣桃園市○○○街與
      上海路路口之路旁停放之車牌號碼為9775-MA 號自小客車
      內，竊得施泓任所有之陽信銀行存摺1 本、印章1 枚、金
      融卡與在職證明各1 張、回數票18張。
（四）於96年1 月31日上午10時許，在桃園縣桃園市○○路與大
      林路口之全家便利商店前，趁甲○○所有於同年月30日上
      午8 時許，在桃園市○○路70號地下停車場遭不詳姓名之
      人偷竊之車牌號碼為QK-2080 號自小客車，由不詳姓名之
      人停於該處未熄火且車門未上鎖之際，徒手將該車輛竊走
      ，作為平日代步之用。
二、案經桃園縣政府警察局中壢分局報請臺灣桃園地方法院檢察
    署檢察官偵查起訴。
    理  由
壹、程序部分：
    按被告以外之人於審判外之陳述，雖不符刑事訴訟法第 159
    條之1 至第159 條之4 之規定，而經當事人於審判程序同意
    作為證據，法院審酌該言詞陳述或書面陳述作成時之情況，
    認為適當者，亦得為證據；當事人、代理人或辯護人於法院
    調查證據時，知有刑事訴訟法第159條第1項不得為證據之情
    形，而未於言詞辯論終結前聲明異議者，視為有前項之同意
    ，刑事訴訟法第159 條之1 、第159 條之5 第1 項、第2 項
    分有明文。經查，本判決下列所引用之被告以外之人於審判
    外之陳述，檢察官、被告於原審及本院言詞辯論終結前均未
    聲明異議，本院審酌上開證據資料製作時之情況，尚無違法
    不當及證明力明顯過低之瑕疵，亦認為以之作為證據應屬適
    當，故揆諸前開規定，認前揭證據資料有證據能力，合先敘
    明。
貳、實體方面：
一、上揭犯罪事實，業據被告乙○○於警詢及偵審中均坦承不諱
    ，核與證人即被害人瞿永祥、張蕎盈、施泓任及甲○○於警
    詢筆錄及偵查時證述失竊過程大致相符，並有贓物領據（保
    管）單4 紙、查詢車輛認可資料1 紙、照片2 張附卷可稽。
    此外，復有作案用之六角板手2 支、活動板手1 支及梅花板
    手2 支扣案可資佐證。足認被告之自白與事實相符，堪以採
    信。本案事證明確，被告犯行洵堪認定，應予論罪科刑。
二、核被告就事實欄一之（一）、（二）、（三）所為，均係犯
    刑法第321 條第1 項第3 款之攜帶兇器竊盜罪；就事實欄一
    之（四）所為，係犯同法第320 條第1 項之普通竊盜罪。公
    訴人雖認被告就事實欄一之（四）竊盜部分，同犯刑法第32
    1 條第1 項第3 款之攜帶兇器加重竊盜罪云云，惟已為被告
    否認有攜帶任何工具竊取前開車輛，且遍查諸卷宗，被告自
    始即稱係趁該車輛未熄火而無人注意之際，徒手竊取該車等
    語（見偵查卷第17頁、第50頁、第86頁），且證人即被害人
    甲○○於警詢及偵查中均無證稱該車有遭工具破壞之痕跡等
    情（見偵查卷第33頁、第95頁）；又扣案之六角板手等工具
    雖係在上開車輛為警查扣，然亦無法證明被告於竊得該車時
    係身懷前揭工具；再被告既承認事實欄一之（一）至（三）
    之犯行有攜帶扣案之工具行竊，衡情似無獨就公訴人所指本
    件竊盜之方式，提出抗辯。是既無證據佐證被告當時係攜帶
    兇器竊盜，公訴人認被告係犯攜帶兇器加重竊盜罪云云，即
    有未洽，惟其竊盜之基本事實同一，本院自得變更此部分起
    訴法條，附此敘明。又被告所為上述4 罪，其犯意個別，時
    間互殊，應分論併罰。又被告有如事實欄所載犯罪科刑執行
    情形，有本院被告前案紀錄表1 份在卷可稽，其受有期徒刑
    執行完畢後，於5 年內故意再犯本件有期徒刑以上之罪，為
    累犯，均應依刑法第47第1 項規定，加重其刑。
三、原審認被告罪證明確，予以論罪科刑，固非無見。惟查，中
    華民國96年罪犯減刑條例業於96年7 月4 日經總統公布，並
    於同年月16日施行，被告係於96年4 月24日以前犯前開各罪
    ，均符合該條例第2 條第1 項第3 款之規定，應予以減刑，
    原審未及審酌，容有未洽。檢察官上訴意旨，就事實欄一之
    （一）至（三）部分未敘明任何上訴理由，另對於事實欄一
    之（四）部分認仍成立攜帶兇器加重竊盜罪云云，固無理由
    ，然原判決既有上開可議之處，自應由本院將原判決予以撤
    銷改判。爰審酌被告年輕力壯，竟不思以正當方式獲取財物
    ，雖造成被害人等財物損失，求償無門，幸損失金額不大，
    與被告犯罪後坦承犯行，饒有悔意之犯後態度等一切情狀，
    分別量處如附表所示之刑，並依中華民國96年罪犯減刑條例
    減刑如附表所載，並定應執行之刑，以示懲儆。
四、至扣案之六角板手2 支、活動板手1 支及梅花板手2 支，均
    為被告所有，且均係供犯本件加重竊盜罪所用之物，已據其
    供承在卷，均依刑法第38條第1 項第2 款之規定諭知沒收。
    又被告雖自白另有持螺絲起子1 支供犯本件加重竊盜罪，惟
    該螺絲起子未經查扣，且被告亦供承業已丟棄，顯見其已滅
    失不復存在，爰不另宣告沒收。
五、至檢察官另以被告正值壯年，竟不思正途，前已有多次竊盜
    紀錄，仍不知悔悟，顯見前述刑之執行均未收矯治之成效，
    足認被告有犯罪習慣，僅藉刑之執行實不足以徹底根絕其惡
    性，聲請併依法諭知被告於刑前強制工作3 年云云。按有犯
    罪之習慣或因遊蕩或懶惰成習而犯罪者，於刑之執行前，令
    入勞動場所，強制工作。18歲以上之竊盜犯、贓物犯，有犯
    罪之習慣者，得於刑之執行前，令入勞動場所強制工作，刑
    法第90條第1 項、竊盜犯贓物犯保安處分條例第3 條第1 項
    分別定有明文。立法上於保安處分中設立強制工作種類之目
    的，旨在對嚴重職業性犯罪及欠缺正確工作觀念或無正常工
    作因而犯罪者，強制其從事勞動，學習一技之長及正確之謀
    生觀念，使其日後重返社會，能適應社會生活。次按保安處
    分係對受處分人將來之危險性所為之處置，以達教化與治療
    之目的，為刑罰之補充制度。我國現行刑法採刑罰與保安處
    分之雙軌制，要在維持行為責任之刑罰原則下，為強化其協
    助行為人再社會化之功能，以及改善行為人潛在之危險性格
    ，期能達成根治犯罪原因、預防犯罪之特別目的。保安處分
    之措施亦含社會隔離、拘束身體自由之性質，其限制人民之
    權利，實與刑罰同，本諸法治國家保障人權之原理及刑法之
    保護作用，其法律規定之內容，及法院於適用該法條，決定
    應否將具前述危險性格之行為人交付強制工作時，應受比例
    原則之規範，使保安處分之宣告，與行為人所為行為之嚴重
    性、行為人所表現之危險性，及對於行為人未來行為之期待
    性相當，司法院大法官議決釋字第471 號解釋理由書意旨亦
    有明文。是對被告是否為強制工作之宣告，應審酌本案及被
    告過去是否有犯罪習慣等情狀，斟酌憲法上比例原則，以其
    派生之適當性原則、必要性原則（又稱侵害最小原則）及相
    當性原則（又稱狹義比例原則）等三個有位階順序之原則為
    審查標準，始得貫徹現代法治國家保障人身自由之基本原則
    。查本件被告就強制工作之內容可使其習得某些技能言，雖
    尚難謂不適當；惟就必要性原則言，對於人身自由之處罰（
    包括保安處分如強制工作），如有多種手段可供適用時，應
    選擇對其侵害最小及可使其最易於回歸社會繼續正常生活者
    ，被告於犯罪前，並非無正當職業，有木工之一技之長，且
    查其前案竊盜等罪，業經服刑4 年有餘始假釋，亦無證據證
    明被告始終無業，尚難遽認被告有犯罪習慣或因遊蕩及懶惰
    成習而犯罪，不僅與竊盜犯贓物犯保安處分條例第3條第1項
    之規定不符，且尚難認非使其為強制工作外，已無其他方法
    使為處罰及教化，如本院對被告所處長期有期徒刑，其執行
    內容與強制工作內容無異，亦即同樣可達教化及預防之目的
    ；最後，即使通過必要性原則之檢證，尚需考量對被告為強
    制工作之處罰程度與所欲達成目的之間，是否具合理適當之
    比例關係，查被告自86年起，雖曾有數次竊盜之紀錄，有本
    院被告前案紀錄表附卷可證，惟並非從無間斷一再竊盜，且
    被告本案所犯多次竊盜行為，均集中於96年 1月內為之，尚
    難以單月內之多次行為，即遽謂被告有犯竊盜罪之習慣，故
    以一般預防之刑罰即足達制裁及教化之目的，若另再宣告強
    制工作 3年，與被告前揭犯行相較，實有違比例原則之虞，
    爰不對被告為強制工作之宣告，亦併此敘明。
據上論斷，應依刑事訴訟法第369 條第1 項前段、第364 條、第
299 條第1 項前段、第300 條，刑法第321 條第1 項第3 款、第
320 條第1 項、第47條第1 項、第38條第1 項第2 款、第51條第
5 款，中華民國96年罪犯減刑條例第2 條第1 項第3 款、第7 條
、第10條第1 項，判決如主文。
本案經檢察官張熙懷到庭執行職務
中　　華　　民　　國　　96　　年　　9 　　月　　20　　日
 　　　　　       刑事第一庭審判長法　官　蔡  長  溪
                                  法　官　陳  春  秋
                                  法　官　謝  靜  恒
以上正本證明與原本無異。
不得上訴。
                                  書記官  陳  珮  茹
中　　華　　民　　國　　96　　年　　9 　　月　　20　　日
附錄：本案論罪科刑法條全文
刑法第320條第1項
意圖為自己或第三人不法之所有，而竊取他人之動產者，為竊盜
罪，處5年以下有期徒刑、拘役或5 百元以下罰金。
刑法第321條第1項第3款
犯竊盜罪而有左列情形之一者，處6月以上、5年以下有期徒刑：
三  攜帶兇器而犯之者。
附  表
┌──┬──────┬─────────┬────┬─────┐
│編號│　事　　實  │　所犯法條及罪名  │宣告主刑│宣告從刑  │
├──┼──────┼─────────┼────┼─────┤
│ １ │如事實欄一之│刑法第321條第1項第│有期徒刑│六角板手貳│
│    │（一）犯行  │3款之攜帶兇器加重 │拾月，減│支、活動板│
│    │            │竊盜罪。          │為有期徒│手壹支、梅│
│    │            │                  │刑伍月。│花板手貳支│
│    │            │                  │        │，均沒收。│
├──┼──────┼─────────┼────┼─────┤
│ ２ │如事實欄一之│同上。            │有期徒刑│六角板手貳│
│    │（二）犯行  │                  │拾月，減│支、活動板│
│    │            │                  │為有期徒│手壹支、梅│
│    │            │                  │刑伍月。│花板手貳支│
│    │            │                  │        │，均沒收。│
├──┼──────┼─────────┼────┼─────┤
│ ３ │如事實欄一之│同上。            │有期徒刑│六角板手貳│
│    │（三）犯行  │                  │拾月，減│支、活動板│
│    │            │                  │為有期徒│手壹支、梅│
│    │            │                  │刑伍月。│花板手貳支│
│    │            │                  │        │，均沒收。│
├──┼──────┼─────────┼────┼─────┤
│ ４ │如事實欄一之│刑法第320條第1項之│有期徒刑│無。      │
│    │（四）犯行  │竊盜罪。          │參月，減│          │
│    │            │                  │為有期徒│          │
│    │            │                  │刑壹月又│          │
│    │            │                  │拾伍日。│          │
└──┴──────┴─────────┴────┴─────┘
